臺灣桃園地方法院刑事判決
111年度易字第499號
公  訴  人  臺灣桃園地方檢察署檢察官 
被      告  林揚（原名林保仁）男  (民國00年0月0日生)


選任辯護人  丁威中律師
上列被告因恐嚇取財案件，經檢察官提起公訴（109年度偵字第3
7113號），被告於本院準備程序就被訴事實為有罪之陳述，經本
院告知簡式審判程序之旨，並聽取當事人、辯護人之意見後，本
院合議庭裁定改由受命法官獨任進行簡式審判程序，判決如下：
    主  文
林揚犯恐嚇取財罪，處有期徒刑參月，如易科罰金，以新臺幣壹
仟元折算壹日；又犯恐嚇取財未遂罪，處有期徒刑參月，如易科
罰金，以新臺幣壹仟元折算壹日。應執行有期徒刑肆月，如易科
罰金，以新臺幣壹仟元折算壹日。
未扣案之犯罪所得新臺幣貳仟元沒收，於全部或一部不能沒收或
不宜執行沒收時，追徵其價額。
    事實及理由
一、犯罪事實：
　　林揚與黃政峰為職場同事。林揚於民國109年9月12日某時許
    ，得知黃政峰遭援交詐騙，稱願幫黃政峰處理，嗣竟先後意
    圖為自己不法之所有，基於恐嚇取財之犯意，為下列行為：
　　甲、於同年月15日晚間11時許，藉上情對黃政峰恫稱：若不
        給予新臺幣(下同)3,600元，就要用社會事處理他等語
        ，黃政峰因而心生畏懼，於同年月15至16日某時許，在
        黃政峰之舅舅廖程樺位於桃園市○○區○○路000號之住所
        ，當場交付2,000元與林揚，林揚得手後離去。
　  乙、於翌(16)日晚間8時許，林揚以通訊軟體LINE致電黃政
        峰，索討黃政峰所餘尚未交付之1,600元時，另起上意
        恫稱：「你現在他媽的是要跟我嗆輸贏是嗎？」、「說
        我要到你家找你是嗎？」、「信不信我家叫人把你家燒
        掉，你要不要信？」、「來來來…，那我把上面找出來
        好了啦！把你...一起處理了，好不好」、「你是要我
        馬上去載你，載你拿去包掉，你要不要信？」，並恫稱
        如果不給就是36,000元等語，黃政峰因而心生畏懼，惟
        黃政峰之後決定不給付並報警處理，林揚此部行為於著
        手後，終告未遂。
二、證據名稱：
    ㈠被告林揚於本院111年11月9日準備程序、同年月30日審判
      程序之自白。
    ㈡告訴人黃政峰、證人廖承樺於警詢及偵查中之證述。
    ㈢被告與告訴人對話之錄音檔勘驗譯文。
三、論罪科刑：
　　㈠核被告所為，就犯罪事實甲，係犯刑法第346條第1項之恐
      嚇取財罪；就犯罪事實乙，係犯同法第346條第3項、第1
      項之恐嚇取財未遂罪。
　　㈡被告就上開犯行，犯意各別，行為互殊，應分論併罰(2罪)
      。
　　㈢被告就犯罪事實乙，雖已著手於恐嚇取財犯行之實施，然
      未取得財物，行為即屬未遂，爰依刑法第25條第2項規定
      ，按既遂犯之刑減輕之。
　　㈣若有情輕法重之情形者，裁判時本有刑法第59條酌量減輕
      其刑規定之適用，此觀司法院大法官會議釋字第263號解
      釋意旨所示之精神即明。從而其「情輕法重」者，縱非客
      觀上足以引起一般同情，惟經參酌該號解釋並考量其犯罪
      情狀及結果，適用刑法第59條之規定酌減其刑，應無悖於
      社會防衛之刑法機能（最高法院90年度台上字第6382號判
      決、81年度台上字第865號判決之意旨參照）。再者，恐
      嚇取財罪之法定刑為「6月以上5年以下有期徒刑」，然同
      為恐嚇取財之人，其原因動機不一，犯罪情節未必盡同，
      其恐嚇取財行為所造成危害社會之程度自屬有異，自可依
      客觀之犯行與主觀之惡性二者加以考量行為人之情狀，是
      否有可憫恕之處，適用刑法第59條之規定酌量減輕其刑，
      期使個案裁判之量刑，能斟酌至當，符合罪刑相當原則及
      比例、平等原則（最高法院96年度台上字第6103號、97年
      度台上字第4319號判決之意旨參照）。準此，就犯罪事實
      甲部分，被告先有受告訴人委託處理事務之上由，於對告
      訴人恐嚇取財之過程中亦未實施不法腕力、衍生暴力衝突
      ，實際所得也不多，事後並能坦承犯行，可認犯罪情節較
      輕，則若仍對被告論以法定最低度刑即有期徒刑6月，容
      有情輕法重之憾，客觀上當足以引起社會一般人之同情，
      爰就此部依刑法第59條規定酌減其刑，以符比例原則及罪
      刑相當原則，如此亦應無悖於社會防衛之刑法機能。而就
      犯罪事實乙部分，審酌被告於此部之恐嚇語氣更為激烈，
      並已獲減刑1次如上，本院認已無情輕法重之情，爰就此
      部不適用刑法第59條規定酌減其刑。
　　㈤審酌被告為圖自己不法利益，竟乘機先後對告訴人出言恫
      嚇而索取財物，致告訴人心生畏懼，告訴人或因而交付財
      物給被告，或未交付財物，顯屬不該。但被告犯後終能於
      本院坦承犯行，且表明與告訴人和解之意甚殷，惜因告訴
      人聯絡無著、經合法通知亦無故未到庭，可認本案無法和
      解之主要責任不在被告，況於詳酌全案情節後，可認被告
      手段並非激烈，法敵對意識及所得均不高。兼衡被告犯罪
      之動機、目的、危害程度、暨被告之品行、智識程度與生
      活狀況等一切情狀，分別量處如主文所示之刑，並均諭知
      易科罰金之折算標準。此外，斟酌被告本案所犯均屬同類
      之犯罪，犯罪手段大致相同，被害人同一，於時間上間隔
      非遠，實際上更是就自己預想強索之不高數額款項，先後
      起意所為，本得酌定較低之應執行刑，爰基於被告之責任
      非難重複程度、定應執行刑之恤刑目的、比例原則及矯正
      效益，定其應執行之刑如主文所示，亦諭知易科罰金之折
      算標準。
四、沒收部分：
　　被告向告訴人取得之上開2,000元為被告之犯罪所得，未據
    扣案或合法發還告訴人，應依刑法第38條之1第1項、第3項
    規定，為沒收、追徵之諭知。
據上論斷，依刑事訴訟法第273條之1、第299條第1項前段、第31
0條之2、第454條第1項，判決如主文。
本案經檢察官劉文瀚、劉哲鯤提起公訴，檢察官林穎慶到庭執行
職務。
中　　華　　民　　國　　111 　年　　12　　月　　13　　日
            刑事第十庭    法　官　徐漢堂
以上正本證明與原本無異。
如不服本判決應於收受判決後20日內向本院提出上訴書狀，並應
敘述具體理由。其未敘述上訴理由者，應於上訴期間屆滿後20日
內向本院補提理由書(均須按他造當事人之人數附繕本)「切勿逕
送上級法院」。告訴人或被害人如對本判決不服者，應具備理由
請求檢察官上訴，其上訴期間之計算係以檢察官收受判決正本之
日期為準。 
　　　　　　　　　　　　　　書記官　侯儀偵　　　　　　　
中　　華　　民　　國　　111 　年　　12　　月　　13　　日
附錄本案論罪科刑法條全文
中華民國刑法第346條
意圖為自己或第三人不法之所有，以恐嚇使人將本人或第三人之
物交付者，處6月以上5年以下有期徒刑，得併科3萬元以下罰金
。
以前項方法得財產上不法之利益或使第三人得之者，亦同。
前二項之未遂犯罰之。